臺灣桃園地方法院刑事判決　　　　　　　　　　　　　九十年度訴字第一七六一號
　　公　訴　人　臺灣桃園地方法院檢察署檢察官
　　被　　　告　丙○○
　　　　　 （原名葉憲章）
右列被告因違反貪污治罪條例案件，經檢察官提起公訴（九十年度偵字第一○一九○
號），本院判決如左︰
    主  文
丙○○非依據法令從事公務之人員，亦非受公務機關委託承辦公務之人，對於依據法
令從事公務之人員，關於違背職務之行為，交付賄賂，處有期徒刑陸月，褫奪公權壹
年。
    事  實
一、丙○○（原名葉憲章）原係陸軍第六軍團司令部裝騎連一兵（已停服現役），非
    依據法令從事公務之人員，亦非受公務機關委託承辦公務之人，於民國八十八年
    九月四日起因逃亡案件羈押在陸軍第六軍團司令部軍事看守所，因羈押一、二月
    之久無親友前往該看守所探視，在押區看見同房其他在押被告撥打行動電話對外
    聯絡，並得知係該看守所負責該看守所押區衛哨及移監等戒護勤務之下士戒護丁○○所提供之行動電話後，雖知悉行動電話可供串證、脫逃或犯案之通訊工具，
    為軍事監所查禁之違禁物品，不得提供予羈押被告使用，為達與外界親友聯絡至
    看守所探視其之目的，而於丁○○在押區值勤時上前向丁○○借用行動電話，經
    丁○○表示撥打一次行動電話需支付新台幣（下同）三千元，明知丁○○係依據
    法令從事公務之人，猶與丁○○達成意思合致，同意支付丁○○三千元以為對價
    ，而要求丁○○在押區提供行動電話供其撥打對外聯絡而為違背職務之行為，於
    八十八年十月間，數次由蔡複宇利用執行看管及戒護勤務之機會，違反職務私自
    帶所購買使用之遠傳電信股份有限公司門號：0000000000號易付卡，
    插置於其所有之ＭＯＴＯＲＯＬＡ牌或ＮＯＫＩＡ牌之行動電話機入看守所押區
    ，供丙○○撥打對外聯絡使用二、三次，而丙○○嗣亦依丁○○之指示以上開丁○○所提供之行動電話機通知其不知情之姊姊葉淑惠，囑託葉淑惠以現金袋（報
    值掛號）郵寄三千元，寄往台北市○○○路○段四一之三號，由丁○○之不知情
    朋友康孟頌收執，丁○○再利用休假外出之際，至康孟頌取得賄款，交付三千元
    賄賂予丁○○作為對價。
二、案經憲兵第三機動調查組移送國防部北部軍事法院桃園分院檢察署函送台灣桃園
    地方法院檢察署檢察官偵查起訴。
    理  由
一、右揭事實已據被告丙○○於本院審理時自白「：當時我被關了一、二個月，沒有
    任何的家人、親友去探視，又看到同房的其他同袍在打行動電話，我就問說是誰
    的，得知是丁○○的之後我向他借用，他說好，不過打一次要三千元，我同意之
    後就用他的電話和家人聯絡，請家人到看守所看我，我並請姊姊葉淑惠寄錢到丁○○所給我的地址：」等語綦詳，惟供稱「：當時我有叫我姐姐寄，但是我姊姊
    認為有問題，所以沒寄：姊姊說我被關在軍中不可能使用到錢，問我要錢的原因
    ，我沒說，她說不講就不給：」等，經查另案被告丁○○於八十八年九月至十一
    月擔任陸軍第六軍團看守所下士戒護期間利用進入押區執勤之機會，將行動電話
    機攜入供羈押中被告丙○○、甲○○、谷正信、莊曜澤等人使用，並先後收受丙○○、莊曜澤、甲○○三人計一萬八千元，其中丙○○係電話吩囑其姊葉淑惠以
    現金袋（報值掛號）郵寄三千元，寄往台北市○○○路○段四一之三號，由丁○○之不知情朋友康孟頌收執，丁○○再利用休假外出之際，至康孟頌收取等情，
    已據另案被告丁○○於國防部北部軍事法院桃園分院檢察署八十九年園偵處字第
    四七號案件偵查中及本案偵查、本院調查時、另案被告康孟頌、谷正信、乙○○
    、甲○○於國防部北部軍事法院桃園分院檢察署八十九年園偵處字第四七號案件
    偵查中供述「：八十八年九月底我即將手機帶至看守所押區給收容人林祥龍打：
    葉憲章（即丙○○）我有拿給他打，但次數忘了，葉憲章有叫他家人在八十八年
    九月至十一月間匯一次（以現金袋方式）到台北市○○○路我朋友康孟頌那：是
    三千元：我親自交給林祥龍、谷正信、葉憲章、李俊義：」（八十九年四月二十
    五日偵訊，丁○○）、「：（此期間將手機提供給何收容人使用？）有林祥龍、
    谷正信、葉憲章、毛榮華、莊曜澤、甲○○、李俊義等收容人：向甲○○拿了五
    千元：葉憲章寄給我三千元，莊曜澤兩次共一萬元：」（八十九年七月十三日偵
    查）、「：我記得有給林祥龍、陳彥旭、葉憲章等使用：葉憲章等人會寄錢給我
    ：（是否葉憲章利用不知情的家屬，在八十八年十月以：寄三千元寄給康孟頌再
    由你領取？）有：」（九十年八月十四日九十年度偵字第一○一九○號案偵查，
    丁○○）、「：（葉憲章（丙○○）於八十八年九月四日羈押在陸軍第六軍團司
    令部軍事看守所後，在羈押期間你是否擅自帶行動電話入所供他撥打對外聯絡？
    ）是：（葉憲章及其他撥用你行動電話之人犯曾否以現金袋裝現金將現金袋寄到
    台北市○○○路○段四十一之三號給康孟頌收執後轉交給你？）有，葉憲章有請
    他的家人寄一次，金額是三千元，莊曜澤請他的家人寄二次，金額共一萬元，分
    別是一次五千元，甲○○直接把他的提款卡交給我去提錢，我提了五千元：」（
    九十一年一月十六日本院調查時，丁○○）、「：他（指丁○○）說有郵件會寄
    到我公司，請我代收：共收三件，都是現金袋，金額我不清楚，我收下後就直接
    放在辦公室，都是蔡員打電話向我確認，當週如有休假，他就會來跟我拿：」（
    八十九年五月三日偵查，康孟頌）、「：在六軍團看守所時有人提供行動電話給
    我（指谷正信）使用：丁○○直接拿行動電話到押區給我使用：提供過的人有毛
    榮華、莊曜澤、李俊義、葉憲章：」（八十九年五月五日偵訊，谷正信）、「：
    我（指莊曜澤）看到同房的林祥龍向戒護士班長丁○○拿行動電話並使用，他使
    用完後問我要不要打，我就拿來打：（有見過誰使用手機？）林子文、林祥龍、
    谷正信、甲○○、徐宏傑（一三號房）Ａ房的李俊義及毛榮華、陳彥旭、陳芳志
    、羅大成、鄭景峰、葉憲章：」（八十九年五月五日偵查，莊曜澤）、「：八十
    八年九月間林祥龍在押區第一○房拿給我的：我（指甲○○）用該電話打了二次
    ：他（指林祥龍）說手機是丁○○的：」（八十九年五月十一日偵查，甲○○）
    、「：他（指丁○○）是否有提供手機供收容人使用？）有：」（八十九年十月
    二十五日台灣桃園方法院檢察署八十九年度偵字第一四九六七號，甲○○）等語
    綦詳，是被告已交付三千元賄賂予另案被告丁○○，又雖另案被告丁○○嗣於九
    十年八月十四日偵查及九十一年一月十六日本院調查均辯稱「：用來買易付卡及
    香菸（用來給葉憲章等人押用的，不是我抽）：因較好管教：只有莊曜澤、葉憲
    章、文志文三人給我錢，但總共有十幾個人在使用：」、「是幫他們付電話費及
    幫他們買煙。我的行動電話一開始只給林祥龍一、二名人犯撥打，我不知道他們
    有交給其他人犯撥打，林祥龍是第一個撥打我的行動電話，等我知道時已有十多
    個人犯撥打過我的行動電話，我責問林祥龍，並告訴他自己無力負擔那麼多電話
    費，林祥龍說他們會自己負責，葉憲章、莊曜澤才會通知他家人寄錢到康孟頌轉
    交給我，甲○○才會把提款卡拿給我去領錢：當初我帶行動電話進押區給人犯撥
    打對外聯絡是不對，而那些人犯在押區撥打行動電話的行為也是不對，但是從頭
    到尾我沒有違背職務索取不法利益的意圖，那些人犯也沒有行賄的意思：」等語
    ，惟被告於本院審理時係供稱「：我打了二、三通電話：我只是請家人到看守所
    來看我，講沒二、三句就掛斷，時間不會太長。丁○○說我用他的電話就要付錢
    給他。（你使用他的行動電話通話費用有那麼高嗎？）沒有，不過他對我們在看
    守所有使用他電話的人都有要對方交一定數額的錢，說是電話費用：同袍在打行
    動電話，我就問說是誰的，得知是丁○○的之後我向他借用，他說好，不過打一
    次要三千元，我同意之後就用他的電話和家人聯絡，請家人到看守所看：」，並
    稱「：裡面自己可以用自己的錢買煙，不過我曾經有讓丁○○請過香菸，次數不
    多，我們使用電話丁○○要收錢，至於他收錢的目的是什麼，我不清楚：」，且
    另案被告丁○○於八十九年七月十三日偵查時已自承「：他們寄過來的錢扣除易
    付卡及平日我們提供香菸的錢外，其他就是代價：」等，於九十一年一月十六日
    本院調查時亦稱「：在軍事看守所的人犯都是由憲兵負責看管，我所負責的工作
    是業務及發煙給在押人犯抽：（葉憲章、莊曜澤及甲○○撥打你的行動電話通訊
    費用有那麼高嗎？）沒有：」等，是另案被告丁○○上開供詞係避重就輕之詞不
    足採信，又另案被告丁○○於八十八年九月年十一月係擔任陸軍第六軍團看守所
    下士戒護，主要任務為負責人犯之看管及戒護等，此亦為另案被告丁○○於八十
    九年四月二十五日偵查中所自承「：負責押區戒護、值勤駕駛及移監等業務：」
    等語綦詳，而行動電話可供串證、脫逃或犯案之通訊工具，為軍事監所查禁之違
    禁物品，亦為丁○○於九十一年一月十六日本院調查時供稱「：（在押區的人犯
    可否使用通訊設備對外聯絡？）不行。（在押區的人犯如何對外聯絡？）可以打
    報告申請打電話或者是以書信方式對外聯絡，書信會經過看守所檢查後才送出去
    ：（你將行動電話帶進押區，看守所是否知情？）不知情，我也不能帶行動電話
    進去押區：」等，而看守所之戒護人員，負有對人犯管理看管及戒護之責，自不
    得私自將行動電話攜入押區交予在押人員使用，另案被告丁○○為看守所戒護士
    ，對此戒管職務上應遵守之事項應知之甚稔，其為依據法令從事公務之人，私將
    行動電話機攜帶入押區供在押人犯使自屬違背其職務之行為，是本件事證明確，
    被告犯行堪以認定。
二、核被告並非依據法令從事公務之人員，亦非受公務機關委託承辦公務之人，不具
    貪污治罪條例第二條人員之身分，對於依據法令從事公務之人員，關於違背職務
    之行為，交付賄賂所為，係犯貪污治罪條例第十一條第二項、第一項之罪。被告
    所犯貪污治罪條例第十一條第二項、第一項之罪，係因羈押一、二月之久無親友
    前往該看守所探視，為與外界親友聯絡至看守所探視其而與押區戒護士丁○○期
    約、交付三千元以在押區內借用撥打行動電話對外聯絡，情節尚屬輕微，而其行
    求之財物－新臺幣三千元，在新台幣五萬元以下，爰依同條例第十二條第二項規
    定減輕其刑。次查被告犯貪污治罪條例第十一條第二項、第一項之罪，在本院審
    理時自白其犯罪，併依同條例第十一條第三項後段規定，遞減輕其刑。爰審酌被
    告犯罪之動機、目的、手段、所生之危害及犯罪後之態度等一切情狀，量處如主
    文所示之刑，並就行賄罪依貪污治罪條例第十七條規定，宣告褫奪公權如主文，
    以資懲儆。
據上論斷，應依刑事訴訟法第二百九十九條第一項前段，貪污治罪條例第十一條第一
項、第二項、第三項後段、第十二條第二項、第十七條，刑法第十一條前段、第四十
一條第一項前段、第三十七條第二項，判決如主文。
本案經檢察官崔秉君到庭執行職務。
中      華      民      國    九十一    年      五      月     十七     日
                                  臺灣桃園地方法院刑事第五庭
                                      法  官    林  婷  立
右正本證明與原本無異。
如不服本判決，應於判決送達後十日內向本院提出上訴狀( 應附繕本 )，上訴於
臺灣高等法院。
                                      書記官    黃  子  祝
中      華      民      國    九十一    年      五      月     三十     日
附論罪科刑依據之法條：
貪污治罪條例第十一條第一項、第二項：
對於第二條人員，關於違背職務之行為，行求、期約或交付賄賂或其他不正利益者，
處一年以上七年以下有期徒刑，得併科新台幣三百萬元以下罰金。
不具第二條人員之身分而犯前項之罪者，亦同。
